臺灣板橋地方法院民事裁定　94年度繼字第405號
聲　請　人　臺北縣政府稅捐稽徵處
法定代理人　乙○○
上列聲請人聲請對被繼承人甲○○選任遺產管理人事件，本院裁
定如左：
    主  文
選任財政部國有財產局為被繼承人甲○○（男、民國三十七年二
月一日生、
後
五月二十九日死亡）之遺產管理人。
程序費用由被繼承人甲○○之遺產負擔。
    理  由
一、按繼承開始時，繼承人之有無不明，而無親屬會議或親屬會
    議未於一個月內選定遺產管理人者，利害關係人或檢察官得
    聲請法院選任遺產管理人，並由法院依公示催告程序，定六
    個月以上之期限，公告繼承人，命其於期限內承認繼承；又
    被繼承人之所有繼承人均拋棄其繼承權者，亦準用關於無人
    承認繼承之規定，民法第1177條、第1178條第2項、第 1176
    條第6項分別定有明文。
二、本件聲請意旨略以：被繼承人甲○○於民國91年5月29 日死
    亡，其所有坐落於中和市○○○段228-13地號之土地、中和
    市○○路82巷6-2號7樓房屋及車牌號碼ＨＧ-7492 號自小客
    車乙輛，欠繳91年至93年地價稅、房屋稅、使用牌照稅合計
    87,692元，現稅款繳納期限業已屆滿，惟依鈞院91年8月 13
    日板院通民任繼字第503 號函所示，被繼承人甲○○之繼承
    人李金花等人均拋棄繼承，致聲請人之債權無法行使，今為
    保障聲請人之權益，爰依民法第1177條及非訟事件法第78條
    第1 項前段規定，聲請選任財政部國有財產局為被繼承人甲
    ○○之遺產管理人等語。
三、本件聲請人主張被繼承人甲○○於民國91年5月29 日死亡，
    其繼承人均拋棄繼承，被繼承人為納稅義務人之事實，業據
    其提出被繼承人除戶
    任繼字第503 號函文、欠稅總歸戶查詢畫面等影本各一件為
    證，自堪信為真實。從而，聲請人以稅捐稽徵事件對造當事
    人之利害關係人身分聲請選任被繼承人甲○○之遺產管理人
    ，核與首揭規定尚無不合。
四、按國有財產局係依國有財產法第9 條設立之機關，依法綜理
    國有財產事務，而所謂國有財產，係指國家依據法律規定或
    基於權利行使，或由於預算支出，或由於接受捐贈所取得之
    財產，又該法所指之權利，則係指地上權、地役權、典權、
    抵押權、礦業權、專利權、著作權、商標權及其他財產上之
    權利而言，此觀國有財產法第2條第1項、第3條第1項第4 款
    規定自明，是國家「依據法律規定．．．所取得之財產」、
    「財產上之權利」，均屬國有財產之範圍，而為國有財產局
    職掌之業務範圍。而民法第1185條無人承認繼承之賸餘財產
    ，歸屬國庫之規定，賦予國庫對於將來遺產之歸屬有期待權
    （參見院字第2213號解釋意旨），解釋上應屬上開國有財產
    法所定依據法律規定取得之財產權之一種，故法院通知國有
    財產局有此種國家依法應得之期待權時，國有財產局依國有
    財產法之職掌，即應積極辦理。
五、經查，本件被繼承人甲○○死亡後，其繼承人均拋棄繼承，
    無人得以繼承被繼承人之遺產等情，既如前述，本院審酌被
    繼承人甲○○尚有遺產亟待管理，若無人繼承勢將影響遺產
    稅課徵等情，依前開司法院之解釋及國有財產法之規定，並
    斟酌遺產管理人之職務，依民法第1179條之規定，其程序相
    當複雜，任務頗為繁重，為期程序之公正、公信起見，認聲
    請人聲請選任財政部國有財產局為被繼承人甲○○之遺產管
    理人，核無不合，應予准許。
六、至被繼承人之繼承人既均拋棄繼承，其遺產依民法第1176條
    第六項準用關於無人承認繼承之規定，依同法第1185條規定
    ，於清償債權並交付遺贈物後，如有賸餘，應歸屬國庫。
七、依非訟事件法第8條第2項，民事訴訟法第78條、第95條，裁
    定如主文。
中　　華　　民　　國　　94　　年　　4 　　月　　26　　日
                  家事法庭  法　官  黃惠瑛
以上正本證明與原本無異。
如不服本裁定應於送達後10日內向本院提出抗告狀。
中　　華　　民　　國　　94　　年　　4 　　月　　26　　日
                            書記官　林月蓉
